臺灣板橋地方法院民事判決　　　　　　　94年度訴字第1511號
原　　　告　明台產物保險股份有限公司
法定代理人　乙○○
訴訟代理人　甲○○
被　　　告　丁○○
訴訟代理人　丙○○
上列當事人間請求侵權行為損害賠償事件，經本院於民國94年10
月27日言詞辯論終結，判決如下：
    主  文
被告應給付原告新台幣伍拾肆萬陸仟參佰貳拾元，及自民國九十
四年十月一日起至清償日止按年息百分之五計算之利息。
原告其餘之訴駁回。
訴訟費用由被告負擔十分之九，其餘由原告負擔。
本判決第一項於原告以新台幣壹拾捌萬元供擔保後，得假執行。
原告其餘假執行之聲請駁回。
    事實及理由
一、本件原告起訴主張：
  (一)經查被告丁○○駕駛車牌號碼7381-HE 號汽車，於民國94年
    2 月6 日下午8 時19分許，行經台北縣新莊市○○路727 號
    前，因疏未注意車前狀況，撞及訴外人莊貴發所有停放於路
    邊，由原告承保之車牌號碼3192-DX 號自用小客車（以下簡
    稱系爭車輛），致系爭車輛受有損害。
  (二)關於系爭車輛毀壞部分，原告已依保險契約賠付被保險人莊
    貴發修理費用新台幣（下同）579,772 元（其中工資為189,
    504 元；零件為390,268 元），此係肇因於被告駕駛過失所
    致，依法被告自應負賠償之責。
  (三)為此，依據保險法第53條、民法第191 條2 、184 條之規定
    提起本件訴訟，請求被告給付579,772 元及自起訴狀繕本送
    達翌日起至清償日止按年息5%計算之利息，並陳明願供擔保
    請准宣告假執行。
二、被告則抗辯：
  (一)被告固於原告主張之時間地點駕駛7381-HE 號汽車，撞及停
    在路旁之系爭車輛，然撞車事故現場道路狹窄，為雙黃線分
    隔雙向單車道，兩面路邊亦限制禁止停車，被告行經該路段
    為避逾兩黃分隔線而撞及停在路邊之系爭車輛，系爭車輛之
    車主亦有過失責任。
  (二)事故發生後被告乃積極聯繫受損車主，並奔走於修車廠、保
    險公司，洽談理賠額度，惟原告自始即拒絕公開、透明理賠
    內容，並經行文通知車損範圍及修護損壞之估價依據，而直
    接以黑箱作業，逕行與修車廠議定修復費用為579,772 元，
    足認原告係虛報或浮報理賠金額，涉及圖利修車廠而牟取理
    賠差額之不法利益。
  (三)被告曾向修車廠詢問修護費用為15萬元，原告公司業務代表
    又曾以信函通知被告須給付80萬理賠金，被告回應應提出估
    價明細及會面洽談，原告公司業務代表隨即堅決表明說：那
    不需要了等語。查系爭車輛為3 年之中古車，修護費用為15
    萬元，縱使被告賠償車主一部同款中古車，亦未高達原告所
    主張請求之金額。
  (四)為此，請求駁回原告之訴。
三、經查原告主張被告於94年2 月6 日下午8 時19分許，駕駛車
    牌號碼7381-HE 號車行經台北縣新莊市○○路727 號前，因
    疏未注意車前狀況，撞及訴外人莊貴發所有停放於路邊，由
    原告承保之系爭車輛，及原告已賠付訴外人莊貴發579,772
    元之事實，已據提出系爭車輛行車執照1 件、車輛照片8 張
    、汽車險賠款收據暨同意書1 件在卷為證，復為被告所不爭
    執，自堪信為真實。被告則抗辯系爭車輛之車主亦有過失，
    且系爭車輛3 年之中古車，修復費用應僅為15萬元云云。因
    此，本件之爭點應為被告應賠償系爭車輛車主之修復費用應
    若干。
四、被告應賠償系爭車輛車主之修復費用：
  (一)經查系爭車輛遭被告撞及後，經送協聖汽車股份有限公司修
    理，計支出鈑金費用138,924 元、噴漆費用50,580元、零件
    費用390,268 元，總計為579,772 元之事實，有該公司統一
    發票1 件、估價單9 件在卷足憑。又系爭車輛係訴外人莊貴
    發於93年9 月3 日購買之新車，亦有行車執照1 件可佐，於
    94年2 月6 日遭被告撞及時，使用期間僅為5 月又4 日。而
    原告支出之鈑金費用138,924 元、噴漆費用50,580元，合計
    189,504 元，性質上為工資，不生扣除折舊問題。至於原告
    支出之零件費用390,268 元，係以新零件更換舊零件，自應
    將零件折舊部分予以扣除，參酌行政院所頒固定資產耐用年
    數表及固定資產折舊率之規定小客車之耐用年數為五年，依
    直線折舊法每年拆舊20% ，扣除系爭車輛使用5 月又4 日之
    折舊33,452元後（計算式：390268*0.2*((5+4/28)/12)=334
    52，元以下四捨五入），原告所得請求賠償之零件費用應為
    356,816 元。
  (二)被告雖抗辯：系爭車輛停放於禁止停車之路邊，就本件事故
    之發生與損害之擴大亦有過失云云。惟未舉證證明本件肇事
    地點即台北縣新莊市○○路727 號前係禁止停車路段，復未
    證明原告所承保之系爭車輛係停超越道路邊線，停放至車道
    上，則被告抗辯：系爭車輛之車主即莊貴發就本件車禍事故
    亦有過失云云，難認有據，洵無可採。
  (三)被告又雖抗辯：原告公司之業務代表曾以信函通知被告須給
    付修復費80萬元，且系爭車輛係3 年之中古車，修護費用約
    為1 萬元云云。惟查原告否認其公司之業務代表曾以信函通
    被告須給付修復費用80萬元，被告復未提出原告公司業務代
    表所寄發之信函為證，僅徒託空言，自屬不可採信。復查系
    爭車輛於遭被告撞及時僅使用5 月又4 日，並非已使用3年
    之中古車，是被告以修復使用3 年中古車之費用指摘原告修
    復領牌後使用未及1 年新車之費用過鉅，顯屬無據，亦不足
    採。
  (四)綜上所述，原告得請求被告賠償之修復系爭車輛工資為189,
    504 元，零件費用為356,816元，兩者合計為546,320元。
五、按因故意或過失，不法侵害他人之權利者，負損害賠償責任
    ；被保險人因保險人應負保險責任之損失發生，而對於第三
    人有損失賠償請求權者，保險人得於給付賠償金額後，代位
    行使被保險人對於第三人之請求權，民法第184 條第1 項前
    段、保險法第53條第1 項分別定有明文。從而，原告依上開
    法則行使代位權，請求被告賠償546,320 元，及自94年10月
    1 日即起訴狀繕本送達翌日起至清償日止按年息5%計算之利
    息，為有理由，應予准許，逾此之請求，即屬無據，應予駁
    回。又原告陳明願供擔保請准宣告假執行，就其勝訴部分核
    無不合，爰酌定相當擔保金額准許之；至於其敗訴部分，假
    執行之聲請亦失所附麗，應併予駁回。
六、結論：原告之訴為一部有理由，一部無理由，依民事訴訟法
    第第79條、第390條第2項判決如主文。
中　　華　　民　　國　　94　　年　　11　　月　　10　　日
                  民事第三庭    法　官　何君豪
以上正本係照原本作成
如對本判決上訴，須於判決送達後20日內向本院提出上訴狀
中　　華　　民　　國　　94　　年　　11　　月　　10　　日
                                書記官　蕭興南
